臺灣高等法院民事判決
109年度上易字第795號
上  訴  人  邱聰科  
被 上訴 人  蕭永豐  
訴訟代理人  陳文雄律師
上列當事人間請求返還消費借貸款事件，上訴人對於中華民國10
9年4月30日臺灣桃園地方法院109年度訴字第130號第一審判決，
提起上訴，本院於109年12月1日言詞辯論終結，判決如下：
    主  文
原判決廢棄。
被上訴人應給付上訴人新臺幣壹佰零伍萬元，及自民國一百零二
年一月十八日起至清償日止，按週年利率百分之二十計算之利息
。
第一、二審訴訟費用由被上訴人負擔。
　　事實及理由
一、上訴人主張：被上訴人於民國97年11月28日至101年1月20日
    間，陸續向伊借款13次，並於98年9月15日至102年1月17日
    間，先後清償7次，嗣伊對被上訴人另案提起返還消費借貸
    款之訴（下稱另案Ａ），經本院107年度上易字第139號確定
    判決認定被上訴人尚欠伊新臺幣（下同）211萬2,610元本息
    ，因伊另執有被上訴人簽發面額105萬元之本票1紙（本票號
    碼330533、發票日99年12月29日、到期日100年2月22日，下
    稱系爭本票），聲請原法院105年度司票字第996號裁定准予
    強制執行，並聲請強制執行（即原法院105年司執字第36473
    號，下稱系爭執行事件），故伊於另案Ａ請求時扣除該105萬
    元，經另案Ａ判決被上訴人應給付伊106萬2,610元及自102年
    1月18日起算按週年利率百分之20計算之利息確定。詎被上
    訴人對伊另案起訴請求確認系爭本票債權不存在及撤銷系爭
    執行事件之強制執行程序（下稱另案Ｂ），經原法院107年度
    簡上字第48號判決確認系爭本票債權不存在確定。伊於另案
    Ａ扣除之105萬元本息，未於系爭執行事件受償，債權憑證亦
    經撤銷，自得向被上訴人請求清償該105萬元借款本息等情
    。爰依消費借貸之法律關係，求為命被上訴人給付105萬元
    及自102年1月18日起按週年利率20％計算利息之判決（原審
    為上訴人敗訴之判決，其提起上訴）。上訴聲明：㈠原判決
    廢棄；㈡被上訴人應給付上訴人105萬元，及自102年1月18日
    起至清償日止，按週年利率20％計算之利息。
二、被上訴人則以：另案Ａ、Ｂ均係處理兩造間消費借貸關係，且
    已確定，並肯認上訴人請求之105萬元借款，業因清償而消
    滅，並無重複扣款。系爭執行事件亦已轉讓伊之股份予上訴
    人，其已受償並取得債權憑證。上訴人重複起訴，違反一事
    不再理原則等語，資為抗辯。
三、另案Ａ確定判決認定被上訴人尚欠上訴人借款共計本金212萬
    2,610元，及自102年1月18日起算按週年利率百分之20計算
    之利息，扣除105萬元本息後，判命被上訴人給付上訴人106
    萬2,610元，及自102年1月18日起算按週年利率20％計算之利
    息；上訴人持系爭本票聲請原法院105年度司票字第996號裁
    定准予強制執行後，聲請強制執行被上訴人之財產（即系爭
    執行事件）；被上訴人提起另案Ｂ訴訟，經原法院107年度簡
    上字第48號判決確認系爭本票債權不存在確定等事實，為兩
    造所不爭執（見本院卷第54、96、97頁），自堪信屬實。上
    訴人請求被上訴人返還借款105萬元本息，為被上訴人以前
    詞所拒。茲就爭點論述如下：
  ㈠上訴人提起本件訴訟，並無重複起訴，亦未違反一事不再理
    原則：
　⒈訴訟法上所謂一事不再理之原則，乃指同一事件已有確定之
    終局判決者而言。其所謂同一事件，必同一當事人就同一訴
    訟標的而為同一訴之聲明之請求，或就同一訴訟標的求為相
    反之判決，或求為與前訴可以代用之判決，如有一不符合即
    不得謂為同一事件，自不受確定判決之拘束。而訴訟標的為
    法院審判對象之法律關係，應為具體特定之權利義務關係，
    而非抽象之法律關係，即原告起訴以何種法律關係為訴訟標
    的，應依原告起訴主張之原因事實定之，原告前後主張之原
    因事實不同，其為訴訟標的之法律關係自亦不同，即非同一
    事件。
　⒉本件兩造間消費借貸關係，業於另案Ａ全部結算完畢，認定被
    上訴人尚欠上訴人211萬2,610元本金，及自102年1月18日起
    算按週年利率20％計算之利息，此觀另案Ａ二審判決自明，並
    為兩造所不爭執，業如前述。又上訴人於另案Ａ起訴時，已
    陳稱其於該案請求金額係自行扣除系爭本票聲請原法院裁定
    准予強制執行而可聲請強制執行被上訴人財產獲償之105萬
    元（見另案Ａ一審卷第2頁之起訴狀），另案Ａ因此扣除該105
    萬元本息（見原審卷第21頁之另案Ａ二審判決第7頁第7行）
    ，判准被上訴人應給付上訴人106萬2,610元本息確定。據此
    可知，本件雖與另案Ａ之當事人相同，且均係依消費借貸之
    法律關係而為請求，然上訴人於本件係主張就系爭執行事件
    未獲償而請求另案Ａ自行扣除之105萬元本息等情（見原審卷
    第4至5頁），自非屬另案Ａ起訴及審判之範圍，核無重複起
    訴，亦未違反一事不再理原則。至另案Ｂ係被上訴人依強制
    執行法第14條規定，以上訴人為被告，起訴請求確認系爭本
    票債權不存在及撤銷系爭執行事件之強制執行程序，業經本
    院調取另案Ｂ卷宗核閱無訛，雖與本件當事人相同，惟訴訟
    標的及訴之聲明均有不同，自非同一事件。
　⒊準此，另案Ａ、Ｂ均已確定，但與本件訴訟非同一事件，上訴
    人提起本件訴訟，並無重複起訴，亦未違反一事不再理原則
    。
  ㈡上訴人依消費借貸之法律關係，請求被上訴人給付借款105萬
    元本息，為有理由：
　⒈另案Ａ確定判決已認定被上訴人尚欠上訴人211萬2,610元本金
    ，及自102年1月18日起算按週年利率20％計算之利息，此為
    兩造所不爭執，故上訴人將該案自行扣除而未請求之105萬
    元本息，於本件起訴請求被上訴人給付，自屬有據。
　⒉被上訴人雖辯稱：依另案Ｂ確定判決，系爭本票所擔保之借款
    債權，已因清償而消滅云云。然細繹另案Ｂ確定判決內容可
    知，該案係以系爭本票擔保之借款債權清償期為本票到期日
    100年2月22日，其餘借款債權未約定清償期，因此認定被上
    訴人所為之清償，已優先抵充系爭本票擔保之借款債權完畢
    ，而認系爭本票債權不存在（見原審卷第65至69頁），亦即
    另案Ｂ係認系爭本票所擔保之債權，已包含於另案Ａ所認被上
    訴人清償之範圍內，而予以優先抵充。又上訴人已於另案Ａ
    自行扣除105萬元本息未請求，核其起訴狀所載之真意應係
    扣除預期以系爭本票之確定本票裁定聲請強制執行獲償之10
    5萬元本息，而非扣除系爭本票擔保之債權，則另案Ａ確定判
    決核算之清償與抵充，自不可能及於該未請求之105萬元本
    息。被上訴人所辯顯係重複抵充扣款，要屬無稽，不能採信
    。
　⒊被上訴人又辯稱：上訴人於系爭執行事件已部分受償，並取
    得債權憑證云云。然系爭執行事件已由執行法院自行撤銷10
    6年2月9日股份拍賣程序及同年月14日股份轉讓命令（見系
    爭執行事件執行卷第202頁），亦於109年11月9日公告撤銷1
    06年3月1日製發交付上訴人之系爭執行事件債權憑證（見同
    執行卷第227頁），並將同旨函覆本院（見本院卷第120至12
    2頁），可見上訴人未於系爭執行事件獲償，被上訴人上開
    所辯仍無可取。
　⒋準此，上訴人本件請求之105萬元本息，既未於另案Ａ起訴請
    求，亦非另案Ａ、Ｂ清償及抵充之範圍，更未於系爭執行事件
    受償，是其請求自屬有據。
四、綜上所述，上訴人依消費借貸之法律關係，請求被上訴人給
    付105萬元，及自102年1月18日起至清償日止，按週年利率2
    0％計算之利息，洵屬正當，應予准許。原審為上訴人敗訴之
    判決，容有未洽。上訴意旨指摘原判決不當，求予廢棄改判
    ，非無理由，應由本院予以廢棄，改判如主文第2項所示。
五、本件事證已臻明確，兩造所為其餘攻擊、防禦及舉證，經本
    院審酌後，認與判決結論均無影響，爰不一一論列，附此敘
    明。
六、據上論結，本件上訴為有理由，依民事訴訟法第450條、第7
    8條，判決如主文。　
中　　華　　民　　國　 109　　年　　12　　月　　15　　日
                  民事第十八庭 
                        審判長法  官  黃明發
                              法  官  周美雲
　　　　　　　　　　　　　　　法  官  賴彥魁
正本係照原本作成。
不得上訴。
中　　華　　民　　國　　109 　年　　12　　月　　16　　日
                              書記官  高瑞君